【裁判字號】    92,上易,1110
【裁判日期】    920828
【裁判案由】    家庭暴力之傷害等
【裁判全文】
臺灣高等法院高雄分院刑事判決                  九十二年度上易字第一一一號
    上  訴  人
    即  被  告  丙○○
右上訴人因家庭暴力之傷害等案件，不服臺灣屏東地方法院九十二年度易字第三三０
號中華民國九十二年六月二十六日第一審判決（起訴案號：臺灣屏東地方法院檢察署
九十一年度偵字第六七三六號），提起上訴，本院判決如左：
      主  文
上訴駁回。
      事  實
一、丙○○原為甲○○之配偶，二人具有家庭暴力防治法第三條第一款所定之家庭成
    員關係。丙○○與甲○○二人因細故發生爭吵，丙○○竟基於恐嚇危害安全之犯
    意，於民國九十一年十月二十一日上午某時，當著甲○○之母親許秀蘭面前，對
    甲○○口出「要離婚可以，把命留下來」之語，使甲○○心生畏懼。復於九十一
    年十一月一日下午二時許，在其位於屏東縣潮州鎮○○里○○路○段四十巷二五
    號住處，又因細故，與甲○○發生拉扯，且另基於傷害人身體之犯意，以手抓著
    甲○○頭髮用以撞牆壁，並以腳踹其頭、脖子及左側臉，致使甲○○受有枕部擦
    傷一×一公分、左顳血腫一×二公分、左眼瞼瘀血一×一公分、兩肘擦傷三×四
    公分及一×三公分、右腕一×一公分、兩膝擦傷六×五公分及三×二公分、兩腰
    擦傷二×一公分、四×三公分、右臀擦傷一×二公分等傷害。
二、案經被害人甲○○訴由臺灣屏東地方法院檢察署檢察官偵查起訴。
      理  由
一、訊據被告丙○○固坦承有於九十一年十月二十一日與被害人吵架，及於同年十一
    月一日與被害人發生拉扯之事實，惟矢口否認有何上揭犯行，並辯稱：伊沒有說
    把命留下來，及沒有毆打或推被害人，是被害人自己跌倒的云云。經查：
  (一)被告對被害人甲○○口出「要離婚可以，把命留下來」，使甲○○心生畏懼之情
    ，業經被害人指述綦詳，核與證人即被害人母親許秀蘭於原審庭訊時證稱：「我
    是二十一日去的，我勸他們好好在一起，被告當著我的面說離婚可以，把命留下
    來」等語相符（見原審卷第二十頁），且衡之被告自承被害人說要離婚，其於十
    月二十一日有和被害人吵架等情，告訴人指訴堪信為真實，被告辯稱伊沒有說把
    命留下來云云，顯無足採。
  (二)又被告於十一月一日下午二時許，在其位於屏東縣潮州鎮○○里○○路○段四十
    巷二五號住處毆打被害人等情，亦經被害人指述在卷，且證人許秀蘭於偵查時證
    稱：「九十一年十一月二日下午我是帶女兒回去，她一直不敢回去，我才帶她回
    去，之後我就在附近，過五分鐘甲○○就打電話給我說她被人家打，叫我趕快去
    救她，我就趕快過去，我車停在馬路上，她從家裏巷子出來」等語（見偵查卷第
    十七頁反面），及本院庭訊時證稱：「十一月一日我載我女兒回去，我停在小巷
    子那邊，讓他自己走進去，我車子開走不到幾分鐘，我女兒就打了二次電話給我
    叫我救他，第一次我聽到電話中有乒乒碰碰的聲音，還有其他吵雜的聲音，沒多
    久電話就中斷了，他說他電話被摔了一次，他說他要逃，被告就追打他拖行，我
    女兒說他一進去就被打了」等語之情節大致相符（見原審卷第二十頁、第二十一
    頁）。再參之被害人所受之傷害為枕部擦傷一×一公分、左顳血腫一×二公分、
    左眼瞼瘀血一×一公分、兩肘擦傷三×四公分及一×三公分、右腕一×一公分、
    兩膝擦傷六×五公分及三×二公分、兩腰擦傷二×一公分、四×三公分、右臀擦
    傷一×二公分等傷害，有行政院衛生署屏東醫院驗傷診斷書在卷可按，被害人左
    眼瞼之瘀血，衡諸常情，實無可能係被害人跌倒所致。被告辯稱：伊沒有毆打或
    推被害人，是被害人自己跌倒的云云，自無足採。
  (三)至於證人即被告堂兄弟潘龍忠於偵查時證稱：不清楚二人為何發生拉扯，拉扯什
    麼也沒看清楚，就是二人拉扯伊把他們分開等語（見偵查卷第十七頁）、證人即
    被告大嫂潘玉雲於原審證稱：「我只有看到十一月一日被告拉被害人，被害人跌
    倒的情形而已，其他沒有看到」（見原審卷第十九頁），及證人陳贊賢證稱：他
    們在拉扯的時候我有看到，被害人拿東西要出去，被告一直不讓他出去，我只看
    到他們在拉扯，他們的親戚在旁邊叫他們不要這樣子，我看到的時候被害人已經
    坐在地下了等語（見原審卷第十九頁），惟由被害人提出驗傷診斷書所載，全身
    多處受傷，顯非跌倒所致，渠等三人證述情節顯與事理未合，渠等證詞，顯不足
    為被告有利之認定。
  (四)綜此，被告所辯委無足採，本件事證已臻明確，被告犯行堪以認定，應依法論科
    。
二、核被告丙○○所為，係犯刑法第三百零五條之恐嚇危害安全罪及同法第二百七十
    七條第一項之普通傷害罪。被告上開二罪間，犯意各別，行為互殊，犯罪構成要
    件互異，應予分論併罰。原審以被告罪證明確，適用刑法第第三百零五條、第二
    百七十七條第一項、四十一條第一項、第五十一條第五款，罰金罰鍰提高標準條
    例第一條前段、第二條，審酌被告犯罪動機、目的、手段、乙識程度、其與被害
    人原為夫妻關係，竟以此態度對待配偶，及其犯罪後猶飾詞狡辯不思悔悟，犯罪
    後態度欠佳等一切情狀，分別就傷害、恐嚇罪判處有期徒刑四月、三月，定執行
    刑為有期徒刑六月，並分別諭知易科罰金之折算標準，經核認事用法均無不當，
    量刑亦稱允當。被告上訴意旨，否認犯罪，指摘原判決不當，為無理由，應予駁
    回。
三、至於公訴意旨另認：被告於九十一年十月二十日對甲○○恐嚇「要離婚，把命留
    下來」，使甲○○心生畏懼，亦觸犯刑法第三百零五條之恐嚇危害安全罪嫌。訊
    據被告丙○○矢口否認有何上揭犯行。且證人即被害人母親許秀蘭於偵查時證稱
    ：「甲○○說老公都不賺錢回來，不顧家，要跟他離婚，他說要離婚可以把命留
    下來，我聽過三次」等語（見偵查卷第十七頁），及本院庭訊時證稱：「我是二
    十一日去的，我勸他們好好在一起，被告當著我的面說離婚可以把命留下來」等
    語（見本院卷第二十頁），互酌觀之，被告於九十一年十月二十一日確有恐嚇犯
    行，已如前述，惟其於九十一年十月二十日之恐嚇危害安全犯行，僅有被害人之
    指述，實難僅憑證人於偵查中曾證述「聽過三次」等語，遽爾認定被告確於九十
    一年十月二十日對被害人為上揭恐嚇危害安全之犯行，被告此部分犯行，自屬不
    能證明，原應為其無罪之諭知，惟公訴人認該部分與論罪科刑之恐嚇危害安全罪
    部分有連續犯之裁判上一罪關係（按：公訴意旨載明基於概括犯意，論罪法條漏
    引刑法第五十六條），爰不另為無罪之諭知，附此敘明。
據上論結，應依刑事訴訟法第三百六十八條，判決如主文。
本案經檢察官林應華到庭執行職務。
中      華      民      國    九十二    年      八      月    二十八    日
                              臺灣高等法院高雄分院刑事第五庭
                                  審判長法官  吳水木
                                        法官  洪慶鐘
                                        法官  趙文淵
右正本證明與原本無異。
不得上訴。
                                  法院書記官  吳新貞
中      華      民      國    九十二    年      八      月    二十八    日
附錄論罪法條
刑法第三百零五條
以加害生命、身體、自由、名譽、財產之事，恐嚇他人致生危害於安全者，處二年以
下有期徒刑、拘役或三百元以下罰金。
刑法第二百七十七條
傷害人之身體或健康者，處三年以下有期徒刑、拘役或一千元以下罰金。
犯前項之罪因而致人於死者，處無期徒刑或七年以上有期徒刑；致重傷者，處三年以
上十年以下有期徒刑。


司法院資訊處製作；財團法人民間司法改革基金會備份。
